最高法院刑事判決　　　　　　九十四年度台上字第六六七五號
　　上　訴　人　甲○○
　　　　　　　　　　　　30號.
　　　　　　　　乙○○
　　　　　　　　　　　　樓
　　共　　　同
　　選任辯護人　蘇榮達律師
　　　　　　　　蘇俊誠律師
上列上訴人等因違反懲治走私條例案件，不服台灣高等法院高雄
分院中華民國九十四年八月十七日第二審判決（九十四年度上訴
字第八一三號，起訴案號：台灣高雄地方法院檢察署九十三年度
偵字第二一五０一號），提起上訴，本院判決如下：
    主  文
原判決關於甲○○、乙○○部分撤銷，發回台灣高等法院高雄分
院。
    理  由
本件原判決認定上訴人甲○○係「群溢三號」漁船船長，王怡捷
（經原審判決確定）為該船之輪機長，上訴人乙○○及陳松山、
陳進成（以上二人均經原審判決確定）則為該漁船之船員。其等
均明知不得私運管制物品進口逾公告數額，亦明知冷凍雜魚、雞
屁股為海關進口稅則第二章、第三章所列之物品，屬於行政院公
告「管制物品項目及其數額」丙項所列之管制進口物品，一次私
運總額由海關照緝獲時之完稅價格計算，不得超過新台幣（下同
）十萬元或重量不得超過一千公斤。民國九十三年九月十一日，
由甲○○駕駛上開漁船，與王怡捷、乙○○、陳松山、陳進成自
高雄港中和安檢所報關出港，航向我國領海以外之東經一一八度
五十分、北緯二二度四十分處海域作業。同年月十四日凌晨一時
許，甲○○、乙○○、王怡捷、陳松山、陳進成在該處海域，遇
見駕駛船名不詳、真實姓名年籍不詳之成年人士，竟共同基於私
運管制物品進口逾公告數額之犯意聯絡，向該成年人士購買冷凍
雜魚一四、０五０公斤及夾藏於冷凍雜魚中之冷凍雞屁股六、四
二０公斤之管制進口物品，共計二０、四七０公斤（完稅價格分
別為二八一、０００元及一一五、五六０元，合計為三九六、五
六０元），將之藏置於該漁船船艙冷凍庫內。於九十三年九月十
七日十六時許，自高雄港中和安檢站報關進港，而共同私運上開
逾公告數額之管制進口物品進入台灣。嗣於九十三年九月十八日
凌晨三時許，上開漁船在高雄市小港區臨海新村漁港魚市場卸貨
時，因行政院海岸巡防署（下稱海巡署）高雄市機動查緝隊接獲
檢舉，依海岸巡防法對於該漁船實施檢查後，發現該漁船船艙冷
凍艙內藏有上開冷凍雜魚及冷凍雞屁股，而當場查獲等情。因認
第一審論處上訴人甲○○、乙○○共同私運管制物品進口逾公告
數額（均累犯）罪刑，為無不合，予以維持，駁回上訴人二人在
第二審之上訴，固非無見。
惟查：(一)、未經參與審理之法官參與判決者，其判決當然違背法
令，刑事訴訟法第三百七十九條第十三款定有明文。本件依原審
審判筆錄記載，參與審理之審判長法官為莊飛宗，法官為曾逸誠
、黃三友，依判決書之記載，參與判決者為審判長法官莊飛宗，
法官為黃憲文、黃三友，其中法官黃憲文顯係未參與審理而參與
判決，依首揭說明，原判決當然違背法令。(二)、按第二審判決認
定被告之犯罪事實，與第一審判決認定不同者，應將第一審判決
予以撤銷改判，不能仍予維持而駁回其上訴。此所謂不同，係指
與適用法律有關之犯罪構成要件之基本犯罪事實有所變更、擴大
或縮減者而言。本件依第一審判決認定之事實，僅記載上訴人等
人明知冷凍雜魚為海關進口稅則第三章所列之物品，屬於行政院
公告「管制物品項目及其數額」丙項所列之管制進口物品，不得
私運進口，竟共同基於私運管制物品進口逾公告數額之犯意聯絡
，由王怡捷向該成年人士購買而接駁逾公告數額之管制進口，屬
於海關進口稅則第三章所列物品之冷凍雜魚及其等認係冷凍雜魚
之冷凍雞屁股之物品，共計二０、四七０公斤等情。此與原判決
於事實欄內，認定上訴人等人均明知冷凍雜魚、雞屁股為海關進
口稅則第二章、第三章所列之物品，屬於行政院公告「管制物品
項目及其數額」丙項所列之管制進口物品，竟共同私運原判決事
實欄所列逾公告數額之管制物品進口，未盡相符。第一審判決認
定上訴人等人共同私運管制進口物品海關進口稅則第三章之冷凍
雜魚，原判決則認定上訴人等人共同私運管制進口物品海關進口
稅則第二章之冷凍雞屁股及第三章之冷凍雜魚，其審理結果既與
第一審判決認定之基本犯罪事實有所不同，卻未撤銷改判，仍予
維持，於法自有未合。上訴人等上訴意旨雖未指摘至此，但此為
本院得依職權調查之事項，應認原判決有撤銷發回更審之原因。
據上論結，應依刑事訴訟法第三百九十七條、第四百零一條，判
決如主文。
中　　華　　民　　國　九十四　年　 十一 　月  二十五　日
                      最高法院刑事第十一庭
                          審判長法官  洪　清　江
                                法官  石　木　欽
                                法官  李　伯　道
                                法官  林　勤　純
                                法官  陳　晴　教
      本件正本證明與原本無異
                                      書  記  官
中　　華　　民　　國　九十四　年   十二 　月    一　　日
                                                      Ｋ
